臺灣臺中地方法院刑事附帶民事訴訟判決　　　　　　　九十年度附民字第二七八號
　　原　　　告　乙○○
　　訴訟代理人　陳武璋
　　被　　　告　丙○○
　　　　　　　　甲○○
　　　　　　　　丁○○
右列被告因民國九十年度訴字第一七七號偽造文書等案件，經原告提起附帶民事訴訟
，請求損害賠償事件，本院判決如左︰
    主  文
被告應連帶給付原告新臺幣伍佰萬元，及自民國九十年三月十六日起，至清償日止，
按年息百分之五計算之利息。
訴訟費用由被告連帶負擔。
本判決第一項於原告以新臺幣壹佰柒拾萬元為被告供擔保後，得假執行。
    事  實
甲、原告方面：
一、聲明：被告應給付原告新臺幣（下同）五百萬元，及自附帶民事訴訟訴狀繕本送
    達被告翌日起至清償日止，按年息百分之五計算之利息，並願供擔保聲請宣告假
    執行。
二、陳述：
（一）被告丙○○為原告乙○○之姪兒，竟與被告甲○○、丁○○共同基於意圖為自
      己不法所有之犯意聯絡，先於民國（下同）八十八年一月間，即不斷向親友偽
      稱其認識許多國大、立委，與法院關係良好，投資法拍屋獲利甚豐。八十八年
      六月間，被告丙○○與自稱立委之被告甲○○共同至原告住處，以示其確有良
      好之人脈。嗣後被告丙○○利用原告對伊之信賴，乃於八十八年七月初，持一
      紙偽造臺灣中地方法院之拍賣公告向原告詐稱：伊已以二百十萬元向法院標得
      位於臺中市○○街○段五十巷二十二弄十號房屋，需於十日內付款，且該屋已
      有太子建設公司看中，願以八百萬元買受，轉手即可賺取差價等語，騙取原告
      之信任，而參與投資，原告深信被告丙○○為自己之侄兒，乃於八十八年七月
      三日，交付一百一十萬元予被告丙○○，事後被告丙○○則以法院拍賣之房屋
      必須等二個月後始能移轉他人為由，藉故拖延。被告丙○○又於八十八年七月
      十三日持復持另一偽造之臺灣臺中地方法院之拍賣公告，向原告詐稱：位於臺
      中市○○○路峰南段四一七地號市價高達一億多元，法院才拍賣一千二百萬元
      ，係方立委要特別照顧你，標下來一定賺錢，錢不夠沒關係，有多少算多少，
      不夠部分我再幫忙出資等語，致原告陷於錯誤，交付二百六十萬元現金予被告
      丙○○，並於同年七月十六日，再交付三紙面額各為三十萬、五十萬、五十萬
      元之支票予被告丙○○，作為標購上揭土地之價金。而被告丙○○事後為取信
      原告，復持偽造之「臺中市○○區○○段二一之三六、三七地號」土地所有狀
      權矇混交予原告，以示其所言非虛。
（二）嗣因太子建設公司之人員遲未前來簽約，原告又有急用，遂持丙○○交付之前
      述二紙偽造之土地所有權狀向農會請求辦理貸款，農會人員告知原告該二張所
      有權狀係屬偽造，原告立即以電話向丙○○質問，丙○○即再邀甲○○冒充立
      法委員共同前往原告家中，當原告質問何以所有權狀係偽造時，甲○○即假意
      向丙○○詢稱：「是否當時未向你叔叔說清楚？」，丙○○再向原告佯稱前所
      交付係臨時權狀，需於二個月後到法院辦清償證明，始可至地政事務所換發正
      式權狀云云，並於次日另邀丁○○冒充「李國代」，與丙○○共同前往原告住
      處，佯稱二拍之房屋較無保障云云，由丙○○即偽裝打電話予「方立委」，通
      話後再向乙○○佯稱係立委助理之疏忽，立委願以「臺中縣大里市○○○路九
      十四號」之法拍屋交換云云，並持該偽造之土地、建物所有權狀（基地坐落台
      中縣大里市○○○段一五０之一三０八號土地、一五０之一三二五號土地，建
      號七六七八號）三紙交予自訴人，並帶自訴人前往該址查看。嗣至八十八年九
      月二十一日發生「九二一大地震」後，乙○○惟恐臺中縣大里市○○○路九十
      四號之房子受損而前往查看，赫然發現該屋貼有售屋廣告，經與屋主連繫後始
      發覺受騙。
（三）原告因被告三人之犯罪行為，已受財產上損失五百萬元，爰依侵權行為之規定
      求為命被告連帶賠償，及自本件附帶民事訴訟狀繕本送達後被告翌日即九十年
      三月十六日起至清償日止，按照法定利率年息百分之五計算之遲延利息，
三、證據：援用九十年度訴字第一七七號刑事案件中提出之全部證物。
乙、被告方面：
一、被告丙○○部分：同意將全部款項返還原告，但該等款項已分予被告丁○○一百
    八十萬元左右，其餘已花用一空，目前無能力清償。
二、被告甲○○、丁○○方面：
（一）聲明：求為判決駁回原告之訴及假執行之聲請。
（二）陳述：被告甲○○、丁○○二人均未參與被告丙○○詐欺其叔之計謀，亦未分
      得任何金錢，僅係丙○○聲稱他家未出能人，為讓其叔瞧得起，認為丙○○很
      有辦法，拜託伊二人扮演立委、國代之角色，被告二人不疑有他而成為被告丙○○犯罪之工具，其餘引用刑事部分之答辯。
    理  由
一、原告主張之事實，業據原告於刑事程序中提出不動產買賣契約書影本二件、收款
    證明影本二件、支票影本三紙、偽造之「臺灣臺中地方法院公告」影本二件、偽
    造之「土地授權書」影本一件、偽造之「臺灣臺中地方法院不動產法拍定函」影
    本一件、偽造之土地所有權狀影本五件、建物所有權狀影本一件等為證（附於臺
    灣臺中地方法院檢察署八十九年度發查字第九五○號卷），並經被告丙○○自認
    在卷，並另提出上開證物之原本（附於本院八十九年度自字第三五五號卷內）可
    參。另被告甲○○、丁○○雖否認共同侵權行為，辯稱受丙○○利用云云，惟被
    告丙○○於向告訴人乙○○介紹時，稱被告甲○○為「方立委」、被告丁○○為
    「李國代」，被告甲○○、丁○○均予配合而未否認，反繼續與告訴人攀談其他
    話題，自足以使告訴人誤認甲○○、丁○○確為立委及國代，而被告甲○○、丁○○冒充之舉，足以令告訴人誤認為丙○○確與立委、國代熟識，關係良好，致
    丙○○易於得逞，係為丙○○之犯罪行為，提供助力，業經本院於九十年度訴字
    第一七七號刑事案件中認定為幫助犯（理由詳見刑事判決所載），故被告甲○○
    、丁○○之答辯為不可採，原告主張之事實堪信為真實。
二、按「因故意或過失，不法侵害他人之權利者，負損害賠償責任。」「數人共同不
    法侵害他人之權利者，連帶負損害賠償責任。造意人及幫助人，視為共同行為人
    。」民法第一百八十四條、第一百八十五條分別定有明文。被告丙○○以偽造之
    公文書向原告詐得五百萬元，侵害原告之財產權，被告甲○○、丁○○幫助被告
    丙○○為上開行為，依上開規定，均視為共同侵權行為人，應連帶負損害賠償責
    任。被告甲○○、丁○○雖另辯稱：未從中分得分文云云，惟此乃被告三人間內
    部求償權之問題（民法第二百八十條以下），對外仍須依上開規定對原告負連帶
    賠償責任，從而原告請求被告三人連帶賠償，及自本件附帶民事訴訟狀繕本送達
    後被告翌日即九十年三月十六日起至清償日止，按照法定利率年息百分之五計算
    之遲延利息，為有理由，應予准許。
三、原告陳明願供擔保，聲請宣告假執行，經核依法並無不合，爰酌定相當擔保金額
    ，予以准許。
四、結論：本件原告之訴為有理由，並依刑事訴訟法第五百零二條第二項、第四百九
    十一條第十款、民事訴訟法第三百九十條第二項，判決如主文。
中      華      民      國    九十一    年      五      月    三十一    日
                                臺灣臺中地方法院刑事第七庭
                                    法  官  林念祖
一、右正本證明與原本無異。
二、對於本判決如不服，應於送達後十日內，向本院提出上訴狀。
                                    書記官
中      華      民      國      九十一      年      六      月    三    日
